【裁判字號】    98,交聲,45
【裁判日期】    980409
【裁判案由】    違反道路交通管理處罰條例聲明異議
【裁判全文】
臺灣花蓮地方法院交通事件裁定      98年度交聲字第45號
原處分機關  交通部公路總局臺北區監理所花蓮監理站
異  議  人
即受處分人  甲○○
上列異議人即受處分人因違反道路交通管理處罰條例案件，對於
交通部公路總局臺北區監理所花蓮監理站民國 98年1月14日花監
違字第裁44-P00000000號裁決聲明異議，本院裁定如下：
    主  文
原處分撤銷。
甲○○不罰。
    理  由
一、原處分意旨略以：本件異議人即受處分人甲○○（下稱異議
    人）於民國97年11月22日23時許，騎乘車號 PQE-705號普通
    重型機車，逆向行駛在花蓮縣吉安鄉○○街 160巷單行道上
    ，因未按遵行之方向行駛，為警攔停舉發，由原處分機關依
    道路交通管理處罰條例第45條第1款之規定，於98年1月14日
    以花監違字第裁44-P00000000號違反道路交通管理事件裁決
    書，裁罰受處分人罰鍰新臺幣（下同） 1,200元，並依同條
    例第63條之規定，記違規點數1點等語。
二、聲明異議意旨略以：伊當天自花蓮縣吉安鄉三角市場，騎車
    沿吉安路一段行經至太昌橋處左轉，左轉後直行在北安街16
    0 巷、北安街口為警查獲，並告知伊闖入單行道，然吉安路
    一段、太昌橋路口與北安街 160巷之交會處，並未設有禁止
    左轉、禁止進入標誌，故伊是因為現場標誌之欠缺，不知北
    安街 160巷為單行道，始誤闖入該巷，爰聲明異議，請撤銷
    原處分等語。
三、按依道路交通標誌標線號誌設置規則（下稱系爭規則）第 2
    條規定，標誌、標線、號誌之設置目的，在於提供車輛駕駛
    人及行人有關道路路況之警告、禁制、指示等資訊，以便利
    行旅及促進交通安全，系爭規則第4條第1項規定標誌、標線
    、號誌之設置、養護及號誌之運轉，由主管機關依其管轄辦
    理之。又系爭規則第7條第1項規定，標誌、標線、號誌應經
    常維護，保持清晰完整及有效性能；第 73條第1項規定禁止
    進入標誌，用以告示任何車輛不准進入，應設於禁止車輛進
    入路段入口顯明之處，是欲依照道路交通管理處罰條例第45
    條第 1款「不按遵行方向行駛」對汽車駕駛人處以罰鍰，應
    以道路標誌、標線設置無欠缺，得為駕駛遵行之依據為前提
    。
四、經查：本件異議人所主張欠缺交通標誌之事實，除其所提出
    之現場照片 6張外，並經本院依職權函花蓮縣警察局查明，
    確認太昌橋兩側路口經吉安鄉公所整頓七腳川溪沿岸兩側道
    路後，部分單行道相關之標誌、標線未予復原，未設有禁止
    左轉及禁止進入標誌，此有花蓮警察局 98年3月19日花警交
    字第0980007788號函及所附現場圖、現場照片可參，應堪認
    定。又證人即舉發警員丙○○到庭證稱，異議人若從太昌橋
    左轉的話，該處的確沒有單行道禁止進入的標誌，伊攔停異
    議人時，異議人只說他是沿著北安街 160巷騎下來的，並沒
    有說在哪裡轉進北安街 160巷等語，而證人即警員乙○○到
    庭證稱，伊承辦異議人之陳述案件時，係依照舉發警員所稱
    ，異議人是從明義三街轉進北安街 160巷，而明義三街就設
    有禁止左轉的標誌，伊選擇相信舉發員警所述等語，惟證人
    丙○○攔停異議人之地點既在北安街 160巷與北安街之交岔
    路口，當無法推知異議人究係在何處左轉入北安街 160巷，
    其當時詢問異議人，亦僅稱係沿北安街 160巷騎下來，並未
    指明左轉入北安街 160巷之路口，是自不能單憑明義三街設
    有禁止左轉標誌，即認異議人應係由明義三街違規左轉入北
    安街160巷，且應知悉北安街160巷為單行道，是本件在並無
    證據證明異議人係由明義三街左轉入北安街 160巷之狀況下
    ，異議人稱其係在吉安路、太昌橋處左轉入北安街 160巷乙
    節，應堪採信，而該處既然欠缺禁止左轉、單行道之標誌，
    足認異議人不知而誤闖入單行道，係因主管機關設置標誌欠
    缺所致，自不能歸責於異議人。綜上，本件異議為有理由，
    原處分予以裁罰，於法尚有未合，應由本院裁定將原處分撤
    銷，另為異議人不罰之諭知，以資適法。
據上論斷，應依道路交通案件處理辦法第20條前段，裁定如主文
。
中    華    民    國    98    年    4     月    9     日
                  交通法庭      法  官  蕭一弘
上列正本證明與原本無異。
如對本裁定不服，應於送達後 5日內，向本院提出抗告狀（應抄
附繕本）。
中    華    民    國    98    年    4     月    10    日
                                書記官


司法院資訊處製作；財團法人民間司法改革基金會備份。
